臺灣士林地方法院民事判決　九十二年度勞再字第一號
　　再審原告　　丙○○
　　訴訟代理人　陳德聰律師
　　再審被告　　毓鵬企業有限公司
　　法定代理人　乙○○
右當事人間請求給付違約金等事件，再審原告對於民國九十一年十一月十二日本院九
十一年度勞訴字第二０號確定判決提起再審之訴，本院於九十二年十二月十九日辯論
終結，判決如下：
    主      文
再審之訴駁回。
再審訴訟費用由再審原告負擔。
　　事　　　實
一、再審原告方面：
（一）聲明：鈞院九十一年度勞訴字第二０號確定判決廢棄，駁回再審被告之訴。
（二）陳述：
　１、按當事人知他造之住所，指為所在不明而與涉訟者，依民事訴訟法第四百九十
  　　六條第一項第六款之規定，得以再審之訴，對於確定終局判決聲明不服；本件
　    再審被告於九十一年六月二十四日向臺灣臺北地方法院起訴，請求再審原告給
      付違約金等事件，於其起訴狀表明再審原告之住所為台北縣汐止市○○街一四
      一巷五十三號五樓，經該院以管轄錯誤為由，移送　鈞院處理，嗣因不能送達
      ，經再審被告聲請法院寄存送達，法院准其所請，於九十一年十一月十二日依
      被告之一造辯論而判決再審被告勝訴，並聲請將民事判決公示送達，而於九十
      二年二月六日確定，嗣再審原告於九十二年三月三十一日聲請閱覽卷宗，始悉
      上情，並於三十日不變期間內（即九十二年四月十一日）提出本件再審聲請。
  ２、再審原告因子女就學問題，雖於九十一年三月二十七日將
      康寧街一四一巷五十三號五樓遷出寄籍於台北縣中和市○○街一三四巷六號，
      但實際係賃屋居住於台北縣土城市○○路一五七號一、二樓及地下樓，此為再
      審被告所明知，此由再審被告於前訴訟程序九十一年十一月十二日提出之民事
      準備書狀第二項，載稱：「經本公司查證有下列幾位屋主：一、：：二、吳清
      河為土城市○○路一五七號二樓之屋主，而鄭員（指再審原告丙○○）向其承
      租房子，簽約時是用其丈夫蘇榮南之名義：：：並提出承租人蘇榮南（再審原
      告之配偶）向出租人吳清河承租之房屋租約附卷為據：：：」等語，足證再審
      被告確知再審原告之上開居所，竟以再審原告應為送達之處所不明為由，聲請
      寄存送達及公示送達，進而為一造辯論判決，致再審原告遭受不利判決，自有
      民事訴訟法第四百九十六條第一項第六款所定之再審理由。
　３、再審被告主張找點方式為「業務件」與「公司件」二種，而公司件係以半價計
　　　算獎金或補貼交通費新台幣（以下同）一千元云云，惟此為再審被告於九十一
　　　年四月間之新規定；另再審被告主張再審原告於九十一年三月間將公司件圖利
　　　業務員彭雲義，而認再審原告此項行為違反善良風俗，而加損害於再審被告，
　　　應負損害賠償責任云云，自應就再審原告之侵權行為及賠償金額，舉證以實其
　　　說；再審原告雖於九十一年四月十六日簽訂保證書，惟再審原告並未違反保密
　　　及競業禁止條款之約定，再審被告主張再審原告違反保密及競業禁止條款，應
　　  負損害賠償責任云云，亦應就其主張負舉證之責。
（三）證據：提出本院九十一年度勞訴字第二０號判決、律師閱卷登記簿、民事準備
      狀及租賃契約、結算字據、勞工保險退保申報表、證明書，並聲請調閱本院九
      十二年度執字第三九一三號執行事件卷宗。
二、再審被告方面：
（一）聲明：再審之訴駁回。
（二）陳述：
　１、本件前審訴訟已在九十二年二月六日確定，然再審原告於九十二年四月十一日
  　　始提起本件再審之訴，顯已逾三十日不變期間，依民事訴訟法第五百條第一項
　    、第五百零二條規定，應裁定駁回本件再審之訴；況再審原告委託律師閱卷前
      ，顯已得知前審訴訟之存在，且再審原告於九十二年三月十三日即已收受九十
      二年度執字第三九一三號執行事件之查封登記書，當可得知再審被告對再審原
      告提起訴訟並獲勝訴判決之情事。
　２、台北縣汐止市○○街一四一巷五十三號五樓之地址，係再審原告於八十九年間
　　　受僱於再審被告時所留存之地址，且該址迄再審原告離職之日止，並無任何變
　　　更，且再審原告於九十一年四月十六日簽訂保證書（即再審被告執以提起前審
  　　訴訟之請求依據）時，亦將其
　　　樓」；再審原告於九十二年三月十四日所提出之閱卷聲請狀，其地址亦載為「
　　　汐止市○○街一四一巷五三號」，故該址實為再審原告之住所地及文件送達地
  　　。再審原告主張其實際居住地為「台北縣土城市○○路一五七號二樓」，且為
　　　再審被告明知云云，再審被告茲否認之。況於前審訴訟程序中，再審被告亦已
　　　陳報再審原告之新
  　　依該址送達，且經再審原告之父簽收，顯已合法送達。故再審原告指摘再審被
　    告明知再審原告之住所而故意指為不知云云，非有理由。
（三）證據：提出閱卷聲請狀、本院民事執行處囑託查封登記函、保證書、本院民事
      庭通知書、民事庭報到單及開庭筆錄、
      證人甲○○、涂序龍。
    理      由
一、查再審之訴，只須主張原確定判決有民事訴訟法第四百九十六條或第四百九十七
    條所定之情形，即為合法，至其所主張之情形是否果屬存在，則為其訴有無理由
    之問題。本件再審原告提起再審之訴，主張有民事訴訟法第四百九十六條第一項
    第六款規定之情形，揆諸前揭說明，則應認其具備合法提起再審之形式要件，至
    其情形是否果屬存在，則為其訴有無理由之問題，合先敘明。
二、又再審之訴，應於判決確定時起算三十日之不變期間內提起，但再審之理由知悉
    在後者，自知悉時起算，民事訴訟法第五百條第一項、第二項分別定有明文。本
    件再審原告以其於九十二年三月三十一日聲請閱覽本院九十一年勞訴字第二０號
    卷宗時，始知悉再審事由，並於三十日不變期間內（即同年四月十一日）提起本
    件再審為由，表明其遵守不變期間之證據，且提出律師閱卷登記簿為憑（本院卷
    第十一頁、第十二頁參照），應堪信其主張為真實。再審被告雖辯稱再審原告顯
    於實際閱卷前即已得知九十一年度勞訴字第二０號訴訟案件之存在，且再審被告
    以系爭判決對再審原告聲請強制執行，經本院以九十二年度執字第三九一三號執
    行事件受理在案，並於九十二年三月十三日向再審原告送達查封登記書，再審原
    告顯可得知前審訴訟，主張本件再審已逾不變期間云云，惟再審原告既未曾實際
    參與本院九十一年度勞訴字第二０號案件之審判程序，則其仍須於閱覽前審卷宗
    後，方可知悉該案件是否有違法情事，從而再審原告主張伊於九十二年三月三十
    一日始知悉再審事由，尚非無據，從而其於九十二年四月十一日提起本件再審之
    訴，自未逾三十日不變期間，合先敘明。
三、按當事人知他造之住居所，指為所在不明而與涉訟者，另一方當事人得以再審之
    訴對於確定終局判決聲明不服，民事訴訟法第四百九十六條第一項第六款定有明
    文。又依民事訴訟法第二百七十七條「當事人主張有利於己之事實者，就其事實
    有舉證之責任」之規定，自應由再審原告就其主張再審被告「明知」其之住居所
    而指為所在不明之事實負舉證證明之責。當事人依本款提起再審之訴，必須其主
    觀上明知他造之住居所，故以不實之陳述，指為所在不明而與涉訟者，始足當之
    ；若因過失不知他造之住居所而指為所在不明，則不在本款適用之列（最高法院
    八十年臺上字第九九三號判決參照）。經查：
（一）本件再審原告起訴主張再審被告於前審給付違約金之訴自承：「經本公司查證
      有下列幾位屋主：一、：：二、吳清河為土城市○○路一五七號二樓之屋主，
      而鄭員（指再審原告丙○○）向其承租房子，簽約時是用其丈夫蘇榮南之名義
      ：：：並提出承租人蘇榮南（再審原告之配偶）向出租人吳清河承租之房屋租
      約附卷為據：：：」，顯可得知台北縣土城市○○路一五七號二樓之即為再審
      原告之實際居所云云，惟再審原告（或其配偶）縱有租屋於台北縣土城市○○
      路一五七號二樓情事，該租屋處亦未必即再審原告之實際住居所，實難期待再
      審被告得知應將訴訟文書送達於前開台北縣土城市○○路一五七號二樓之址；
      又再審原告雖提出鄰居之證明書，欲證明「再審原告確居住台北縣土城市○○
      路一五七號二樓」之情，惟本件再審事由之有無，應以再審被告之主觀角度認
      定之，與客觀上再審原告之實際居所無涉。準此，已難認定本件再審被告有何
      「明知他造之住居所，指為所在不明而與涉訟者」之情。
（二）況按再審原告於九十一年四月十六日簽立之保證書上，載明地址為「汐止市○
      ○街一四一巷五三號」（本院卷第五十三頁參照），且其聲請調閱九十一年度
      勞訴字第二０號卷宗時，所載送達地址亦為「汐止市○○街一四一巷五三號」
      （本院卷第五十頁參照），若認再審原告無故意對再審被告隱瞞其實際居所之
      舉，則堪信其主觀上對外聯絡地址即為「汐止市○○街一四一巷五三號」。
（三）經本院調閱前審九十一年度勞訴字第二０號卷宗查核結果，該案件九十一年九
      月十七日庭期通知書逕寄「台北縣汐止市○○街一四一巷五三號」，因寄存送
      達逾期未領，退回本院；嗣經再審被告補正再審原告最新
      原告已於九十一年三月二十七日遷入台北縣中和市○○街一三四巷六號，而本
      院九十一年十月二十九日言詞辯論期日通知書即以前開中和市地址為送達地址
      ，並由同居人即再審原告之父鄭萬得簽收，其送達自屬合法，原審依再審被告
      之聲請為一造辯論判決，於法自無違誤；況再審原告自承「因為小孩讀書問題
      所以遷到中和，那是我父母的家，我與父母平常都沒有聯絡，因為遷址後與我
      父母關係不好，所以我父母沒有告訴我，而且那時因我公公生病，到處跑，居
      無定所，我父親雖然收到法院文書這種重要信件，也無從跟我聯絡」等語（本
      院卷第七十一頁參照），則再審原告自承其於前審訴訟期間「居無定所」，即
      使親如父母都無法與再審原告聯絡，自難期待再審被告可以得知其送達處所。
（四）從而，再審原告主張再審被告在本院九十一年勞訴字第二０號案件訴訟進行期
      間，處於「明知再審原告實際居所地為台北縣土城市○○路一五七號二樓」之
      狀態，竟故意陳報再審原告之住所地為台北縣汐止市○○街一四一巷五三號、
      台北縣中和市○○街一三四巷六號，致法院對前開地址為送達，致有民事訴訟
      法第四百九十六條第一項第六款之再審事由云云，顯不足採。
四、綜上所述，本院九十一年度勞訴字第二０號確定終局判決既無再審原告主張之民
    事訴訟法第四百九十六條第一項第六款規定之聲請再審事由，則其提起本件再審
    之訴、求為廢棄原確定判決、並請駁回再審被告前審之訴，為無理由，應予駁回
    。
五、再審原告聲請再審既無理由，則兩造其餘主張陳述及所提之證據，均毋庸再予審
    酌，附此敘明。
六、據上論結，本件再審之訴為無理由，依民事訴訟法第七十八條，判決如主文。
中　　　華　　　民　　　國　　九十三　　年　　　一　　　月　　　七　　　日
                                        臺灣士林地方法院民事第二庭
                                            法　　　官　王怡雯
右為正本係照原本作成。
如對本判決上訴須於判決送達後二十日內向本院提出上訴狀。
中　　　華　　　民　　　國　　九十三　　年　　　一　　　月　　  十五　　日
                                            法院書記官　陳玉瓊
